【裁判字號】    90,訴,1080
【裁判日期】    901123
【裁判案由】    清償借款
【裁判全文】
臺灣高雄地方法院民事判決  九十年度訴字第一○八○號
    原      告  寶島商業銀行股份有限公司
    法定代理人  戊○○
    訴訟代理人  己○○
                乙○○
    被      告  丙○○
                丁○○
                甲○○
右當事人間請求清償借款事件，本院判決如左：
    主    文
被告應連帶給付原告新台幣貳佰陸拾肆萬捌仟捌佰貳拾壹元，及如附表所示之利息、
違約金。
訴訟費用由被告連帶負擔。
    事    實
一、聲明：求為判決如主文所示。
二、陳述：
    （一）、被告丙○○於民國八十七年八月一日，邀同被告丁○○、甲○○為連帶
            保證人，書立借據兩紙，向原告借款新臺幣（下同）四十萬元及二百四
            十萬元，其中：
            １、該筆四十萬元之借款，借款期間自八十七年九月九日起至九十四年
                九月九日止，按月於每月九日攤還本息。借款時利息，約定按當時
                原告基本放款利率年息百分之八‧五加碼百分之一點七五，即年息
                百分之十‧二五計算。
            ２、該筆二百四十萬元之借款，借款期間自八十七年九月九日起至一百
                零七年九月九日止，按月於每月九日攤還本息。借款時利息，約定
                按當時原告基本放款利率年息百分之八‧五加碼百分之○點七五，
                即年息百分之九‧二五計算。
            ３、惟同意上開兩筆借款之利率，均隨原告基本放款利率變動調整，並
                自調整後之第一個繳款日起，按調整後之年利率計算。又未按期攤
                繳本息時，除均須按約定利率計付遲延利息外，均自逾期之日起六
                個月內按約定利率百分之十，超過六個月者其超過六個月部分均按
                約定利率百分之二十計付違約金。
    （二）、詎被告丙○○於借得款項後：
            １、該筆四十萬元之借款，於八十九年間已有遲交之情形，九十年二月
                二十二日繳清「八十九年十一月八日前之利息及九十年二月二十一
                日前之違約金」，同年三月九日又未按時交款，經原告於九十年三
                月九日將全部借款視為到期（視為到期日之放款年利率為百分之十
                點一九），並提起訴訟。然於本案起訴後，被告雖曾於九十年五月
                三十日繳交部分款項，暨於九十年六月七日繳清「九十年二月八日
                前之利息及九十年二月八日前之違約金」，但之後即未再繳款。迄
                今仍欠原告本金二十九萬二千六百五十九元、九十年二月九日後之
                利息及違約金尚未清償，但本案所請求違約金之起算日原告願自九
                十年三月十日起算。
            ２、該筆二百四十萬元之借款，於八十九年間已有遲交之情形，九十年
                二月二十二日繳清「八十九年十一月八日前之利息及九十年二月二
                十一日前之違約金」，同年三月九日又未按時交款，經原告於九十
                年三月九日將全部借款視為到期（視為到期日之放款年利率為百分
                之九點一九），並提起訴訟。然於本案起訴後，被告雖曾於九十年
                五月三十日繳交部分款項款，暨於九十年六月七日繳清「九十年二
                月八日前之利息及九十年二月八日前之違約金」，但之後即未再繳
                款。迄今仍欠原告本金二百三十五萬六千一百六十二元、九十年二
                月九日後之利息及違約金尚未清償，但本案所請求違約金之起算日
                原告願自九十年三月十日起算。
    （三）、被告丁○○、甲○○為上開二筆借款之連帶保證人，依法應負連帶清償
            之責。為此爰依消費借貸契約及連帶保證法律關係提起本件訴訟。
三、證據：提出寶島商業銀行基本放款利率變動概況表一份、借據二紙（含授信約定
    書二份）、寶島商業銀行放款帳務明細資料查詢表二份為證。
乙、被告丙○○方面：被告丙○○未於最後言詞辯論期日到場，據其於前言詞辯論期
    日所為之聲明、陳述如後：
一、聲明：原告之訴駁回。
二、陳述：對於原告訴訟代理人所稱「八十七年八月一日借款，每月九日還款，因未
    按時繳款，經原告於九十年二月八日全部債務視為到期」等情，無意見。
丙、被告丁○○方面：被告丁○○未於最後言詞辯論期日到場，據其於前言詞辯論期
    日所為之聲明、陳述如後：
一、聲明：原告之訴駁回。
二、陳述：
    （一）、確有擔任系爭二筆借款之保證人，卷附之兩紙借據上連帶保證人欄之「
            丁○○」署押，確為我親簽。對於原告訴訟代理人所稱「八十七年八月
            一日借款，每月九日還款，因未按時繳款，經原告於九十年二月八日全
            部債務視為到期」等情無意見。
    （二）、九十年六月間，曾去原告公司談論很多事，但原告並未同意我們延期清
            償，不清楚目前尚欠原告多少錢。
丁、被告甲○○方面：被告未於言詞辯論期日到場，亦未提出書狀作何聲明或陳述。
    理    由
一、本件被告丙○○、丁○○、甲○○經合法通知，均未於最後言詞辯論期日到場，
    核均無民事訴訟法第三百八十六條所列各款情形，爰依原告之聲請，由其一造辯
    論而為判決，合先敘明。
二、本件原告主張被告丙○○邀同丁○○、甲○○為連帶保證人，於八十七年八月一
    日向原告借得四十萬元、二百四十萬元，嗣未按期攤還本息，尚欠如前所述之本
    利、違約金迄未清償等事實，已據原告提出寶島商業銀行基本放款利率變動概況
    表一份、借據二紙（含授信約定書二份）、寶島商業銀行放款帳務明細資料查詢
    表二份為證。且被告丙○○對借款及未按期還款之事實並不爭執，丁○○亦坦承
    確有擔任系爭借款之保證人，被告甲○○則未於言詞辯論期日到場爭執，亦未提
    出書狀作何聲明或陳述。故依本院調查證據結果，堪信原告之主張為真實。
三、按借用人應於約定期限內，返還與借用物種類、品質、數量相同之物。遲延之債
    務，以支付金錢為標的者，債權人得請求依法定利率計算之遲延利息，但約定利
    率較高，仍從其約定利率。當事人得約定債務人不履行債務時，應支付違約金，
    民法第四百七十八條前段、第二百三十三條第一項、第二百五十條第一項分別定
    有明文。又保證債務之所謂連帶，係指保證人與主債務人負同一債務，對於債權
    人各負全部給付之責任，此就民法第二百七十二條第一項規定連帶債務之文義參
    照觀之甚明。
四、從而，原告依消費借貸及連帶保證契約之法律關係，請求被告連帶給付原告新台
    幣貳佰陸拾肆萬捌仟捌佰貳拾壹元，及如附表所示之利息、違約金，即屬正當，
    應予准許。
五、據上論結，本件原告之訴為有理由，依民事訴訟法第三百八十五條第一項前段、
    第八十五條第二項，判決如主文。
中      華      民      國    九十      年      十一     月    二十三    日
                              臺灣高雄地方法院民事第一庭
~B法      官  洪碩垣
右為正本係照原本作成。
如對本判決上訴，須於判決送達後廿日內向本院提出上訴狀。
中      華      民      國    九十      年      十一     月    二十八    日
~B法院書記官  鄭翠蘭
┌───────────────────────────────────┐
│附表                                                                  │
├─┬─────────────────────────────────┤
│  │其中貳拾玖萬貳仟陸佰伍拾玖元自民國九十年二月九日起至清償日止，按年│
│  │利率百分之十點一九計算之利息，並自民國九十年三月十日起至清償日止，│
│１│逾期在六個月以內者，按上開利率百分之十，逾期超過六個月者，按上開利│
│  │率百分之二十計算之違約金。                                        │
├─┼─────────────────────────────────┤
│  │其中貳佰參拾伍萬陸仟壹佰陸拾貳元自民國九十年二月九日起至清償日止，│
│２│按年利率百分之九點一九計算之利息，並自民國九十年三月十日起至清償日│
│  │止，逾期在六個月以內者，按上開利率百分之十，逾期超過六個月者，按上│
│  │開利率百分之二十計算之違約金。                                    │
└─┴─────────────────────────────────┘


司法院資訊處製作；財團法人民間司法改革基金會備份。
